【裁判字號】    89,上易,4661
【裁判日期】    900220
【裁判案由】    恐嚇
【裁判全文】
臺灣高等法院刑事判決                      八十九年度上易字第四六六一號
    上  訴  人  臺灣臺北地方法院檢察署檢察官
    被      告  甲○○
                丙○○
右上訴人因被告等恐嚇案件，不服臺灣臺北地方法院八十九年度易字第九一四號，中
華民國八十九年九月三十日、八十九年十月三十日第一審判決（起訴案號：臺灣臺北
地方法院檢察署八十九年度偵字第五一四三號），提起上訴，本院判決如左：
    主      文
原判決撤銷。
甲○○共同意圖為自己不法之所有，以恐嚇使人將本人之物交付，未遂，累犯，處有
期徒刑陸月，如易科罰金，以佰元折算壹日。
丙○○共同意圖為自己不法之所有，以恐嚇使人將本人之物交付，未遂，處有期徒刑
貳月，如易科罰金，以佰元折算壹日。
    事      實
一、甲○○曾於民國八十五年間，因違反麻醉藥品管理條例案件，經臺灣士林地方法
    院判處有期徒刑六月，於民國八十六年六月十一日縮刑期滿執行完畢，竟仍不知
    悔改，復於八十八年十月四日凌晨四時三十五分許，於與丙○○飲酒後（尚未至
    精神耗弱程度），在臺北市○○區○○路五七巷一一一號前，誤認乙○○係其債
    務人，乃向乙○○索債，要乙○○交付新臺幣（下同）一千元，乙○○不從，甲○○與丙○○發現係認錯人後，竟共同意圖為自己不法之所有，由丙○○以兇惡
    之語氣向乙○○恐嚇稱：「交出身上之全部財物，否則要拿刀砍你的腳」等加害
    生命之事，恐嚇乙○○致生危害於安全，使乙○○心生畏懼而答應交付款項，隨
    即由甲○○與乙○○前往乙○○友人家中借錢，於途中行經臺北市政府警察局萬
    華分局昆明街派出所前時，乙○○趁機跑進派出所報案，甲○○隨即逃逸，甲○○與丙○○始未取得財物得逞。
二、案經臺北市政府警察局萬華分局報請臺灣臺北地方法院檢察署檢察官偵查起訴。
    理      由
一、右揭向被害人乙○○恐嚇取財未得逞之事實，業據被告甲○○迭於原審、本院調
    查審理時自白不諱，核與被害人乙○○於警訊、原審時所為指述被害情節相符；
    被告丙○○雖坦承確有以右揭言詞恐嚇被害人乙○○之行為，然辯稱因被告甲○○向渠聲稱被害人積欠債務未償，基於為被告甲○○索債之意思，始向被害人為
    右揭言詞，並無不法所有之意圖云云。惟查，被害人乙○○並未積欠被告甲○○
    債務，業為被害人乙○○於警訊、原審時所指明，並為被告甲○○迭次自承明確
    ，是則被告甲○○以被害人乙○○積欠債務未償為由向被害人乙○○索取一千元
    ，本屬無據；至於被告甲○○於原審時雖亦陳稱「認錯人只有我自己知道，我並
    無向謝說我認錯人‧‧‧」（原審卷第一一二頁反面），然查，被告丙○○於八
    十八年十月四日凌晨二時許，與被告甲○○在臺北市○○街龍山寺前飲酒，至同
    日凌晨四時許，被告甲○○邀同被告丙○○前往右揭處所向被害人乙○○索款，
    因被害人乙○○未依指示將一千元交付被告甲○○，隨即由被告丙○○出言恐嚇
    ，業據被告丙○○於警訊中供述明確，足徵被告丙○○確係於被害人乙○○拒絕
    交付款項之後，始出言恐嚇被害人乙○○，而被告甲○○於向被害人乙○○索款
    被拒之後，業已發現認錯人，嗣仍執意繼續向被害人乙○○索款，此據被告甲○○於原審供稱「當時在老松公園時，楊否認欠我錢，我就懷疑是否認錯人，當時
    丙○○對楊很凶，我發現認錯人，我有告訴丙○○，當時我們身上沒錢，要找酒
    喝。」、「（你發現認錯人，為何還要向他拿錢？）當時我認為有錢可拿也好，
    丙○○於知道認錯人後，謝未向楊道歉，一樣對他很凶，我們認為有錢可拿也無
    妨。」（原審卷第七四頁反面、七五頁），是依被告甲○○、丙○○上開向被害
    人乙○○索款之過程，被告丙○○於全程既均在場，依諸當時客觀情形，被告丙○○對於被告甲○○誤認被害人乙○○為債務人乙節，自屬知之甚詳，被告甲○○嗣於原審供稱被告丙○○不知云云，核與事理至屬相悖，並不足採。末查，被
    告甲○○、丙○○於知悉被害人乙○○並非債務人之後，猶由被告丙○○以右揭
    言詞恐嚇索款，被告甲○○、丙○○於行為時所具不法所有之意圖，至屬灼然，
    又被害人乙○○因受恐嚇，因而應允向友人借款交付，嗣因被害人乙○○利用於
    經過警察機關之機會報警致被告甲○○、丙○○未能得款，然被告甲○○、丙○○仍應就其恐嚇取財未遂之行為負刑事責任。綜上事證，被告甲○○、丙○○右
    揭犯罪行為，均已經證明，應依法論科。
二、核被告甲○○、丙○○右揭行為，均係犯刑法第三百四十六條第三項、第一項恐
    嚇取財未遂罪。公訴人雖以被害人乙○○因受恐嚇，乃將其使用之行動電話交付
    被告丙○○，並由被告甲○○陪同轉往他處向朋友借款，因認被告甲○○、丙○○係犯同法第三百四十六條第一項恐嚇取財既遂罪嫌；然查，依被害人乙○○於
    警訊中指稱，渠係於受恐嚇而交付一千元，嗣於應允向朋友借款交付之後，始由
    被告甲○○、丙○○其中一人取走行動電話，並由另一人與彼前往向友人「小楊
    」借款，嗣於原審時復指稱「我跟甲○○先走，我的行動電話在我警衛崗哨充電
    ，我報警後才抓到謝手上拿我的行動電話，他係趁我不在之時拿走的。」（原審
    卷第三二頁反面），核被害人乙○○所為上開指述，該行動電話並非被告甲○○
    、丙○○意圖藉由恐嚇行為而取得之物品，是則公訴人執此認定被告甲○○、丙○○業已恐嚇取財得逞，自有未合，而被告甲○○與被害人乙○○轉往他處取款
    ，於尚未取得款項時，因被害人利用機會報警，被告甲○○見狀即行逃逸致未得
    手，則被告甲○○、丙○○之恐嚇取財行為，自屬未遂，公訴人認被告甲○○、
    丙○○業已恐嚇取財既遂，該既遂之部份，尚屬不能證明。被告甲○○、丙○○
    就右揭恐嚇取財未遂行為，具有犯意之聯絡及行為之分擔，為共同正犯。再查，
    被告甲○○前曾犯有如事實欄所載有期徒刑之罪並經執行完畢，此有臺灣高等法
    院檢察署刑案紀錄簡覆表在卷可按，其於有期徒刑執行完畢五年之內再犯本件有
    期徒刑以上之本罪，應依刑法第四十七條累犯之規定，加重其刑。被告甲○○、
    丙○○，均已著手實施犯罪行為，因被害人乙○○於交付財物之前報警，而未完
    成犯罪，為未遂犯，爰均依刑法第二十六條前段之規定，按既遂犯之刑度減輕其
    刑，被告甲○○部分，並先加後減之。
三、原審法院經審理結果，對被告甲○○、丙○○為論罪科刑之判決，固非全屬無見
    。惟查，被告丙○○確係基於與被告甲○○共同不法所有之意圖而對被害人乙○○實施恐嚇取財之行為，原審未予詳查，遽認被告丙○○係受被告甲○○之利用
    ，僅應構成恐嚇罪責，致關於本件犯罪事實之認定有所違誤，公訴人執此提起上
    訴，為有理由，應由本院將原審判決撤銷並予以改判。爰審酌被告甲○○、丙○○品行、犯罪動機、目的、手段、智識程度、所生之損害、業與被害人乙○○達
成和解之態度等一切情狀，分別量處如主文第二、三項所示之刑，又被告甲○○
    、丙○○於犯罪後，刑法第四十一條業經修正為「犯最重本刑為五年以下有期徒
    刑以下刑之罪，而受六月以下有期徒刑或拘役之宣告，因身體、教育、職業或家
    庭之關係，執行顯有困難者，得以一元以上三元以下折算一日，易科罰金。」，
    並經總統於九十年一月十日公布，自同年一月十二日起生效，而被告甲○○、丙○○所犯刑法第三百四十六條之罪，法定刑最重為五年有期徒刑，是經比較新舊
    法，以裁判時之新法對被告甲○○、丙○○有利，應依刑法第二條一項前段規定
    ，併依刑法第四十一條為易科罰金標準之諭知。
據上論斷，應依刑事訴訟法第三百六十九條第一項前段、第三百六十四條、第二百九
十九條第一項前段，刑法第三百四十六條第三項、第一項、第四十七條、第二十八條
、第二十六條前段、第二條第一項前段、第四十一條，罰金罰鍰提高標準條例第一條
前段、第二條判決如主文。
本案經檢察官呂光華到庭執行職務
中    華    民    國       九十       年      二      月      二十      日
                            臺灣高等法院刑事第二十五庭
  審判長法  官  許  國  宏
                                      法  官  洪  光  燦
                                      法  官  林  勤  純
右正本證明與原本無異
本判決不得上訴
                                      書記官  賴  思  華
中    華    民    國       九十       年      二      月      二十一    日
附錄本案論罪科刑所依據之法條
刑法第三百四十六條
意圖為自己或第三人不法之所有，以恐嚇使人將本人或第三人之物交付者，處六月以
上五年以下有期徒刑，得併科一千元以下罰金。
以前項方法得財產上不法之利益或使第三人得之者，亦同
前二項之未遂犯，罰之。


司法院資訊處製作；財團法人民間司法改革基金會備份。
